臺灣嘉義地方法院民事判決　九十一年度簡上字第二一號
　　上　訴　人　乙○○
　　送達代收人　丙○○
　　被上訴人　　甲○○
右當事人間請求給付票款事件，上訴人對於中華民國九十年十二月三日本院嘉義簡易
庭九十年度嘉簡字第七八一號第一審判決提起上訴，本院判決如左：
    主      文
原判決廢棄。
被上訴人在第一審之訴駁回。
第一、二審訴訟費用由被上訴人負擔。
    事      實
甲、上訴人方面：
一、聲明：求為判決如主文所示。
二、陳述：除與原審判決所載相同者茲予引用外，補稱：
　（一）對於被上訴人於原審所提出由訴外人郭憲山所簽發，由上訴人背書，發票日
        為民國八十九年八月十日，面額為新台幣（下同）四十三萬元，票據號碼Ｃ
        Ｈ四六六八三一號之本票一紙之事實不否認，上訴人之背書亦為真實，然以
        該本票係上訴人委由訴外人郭憲山幫其向被上訴人借款，上訴人已將四十三
        萬元返還清償郭憲山。
  （二）被上訴人以本票執票人地位向上訴人即背書人請求給付，其請求權時效為一
        年，該本票之到期日未載，依票據法規定為見票即付，因時效消滅之時間應
        為九十年八月十日，被上訴人於九十年九月請求給付，依民法之規定上訴人
        得以時效消滅為抗辯，爰為時效消滅之抗辯。
三、證據：援用原審立證方法。
乙、被上訴人方面：
一、聲明：求為判決駁回上訴。
二、陳述：除與原審判決所載相同者茲予引用外，補稱：
  （一）被上訴人持有上訴人所背書，訴外人郭憲山為發票人，發票日為八十九年八
        月十日，面額為四十三萬元，票據號碼ＣＨ四六六八三一號之本票一紙，詎
        屆期被上訴人於八十九年八月十日請求付款，上訴人卻未支付。
  （二）本件係上訴人向其借款，但由訴外人郭憲山開口向其借錢，而後由郭憲山簽
        發系爭本票，由上訴人背書後，交付本票予被上訴人，被上訴人係依據票據
        關係請求。
三、證據：援用原審之立證方法。
    理      由
一、本件被上訴人即原告起訴主張：其執有訴外人郭憲山為發票人，由上訴人即被告
    背書，發票日為八十九年八月十日，面額為四十三萬元，票據號碼ＣＨ四六六八
    三一號之本票一紙，於八十九年八月十日經提示不獲付款，爰本於票據追索權之
    法律關係，請求被告應給付四十三萬元及法定遲延利息等語。上訴人即被告則以
    ：對於被上訴人即原告所主張其持有訴外人郭憲山所簽發，由上訴人背書，發票
    日為八十九年八月十日，面額為四十三萬元，票據號碼ＣＨ四六六八三一號之本
    票一紙之事實不否認，上訴人之背書亦為真實，然以該本票係上訴人委由訴外人
    郭憲山幫其向被上訴人借款，上訴人已將四十三萬元返還交付郭憲山，又被上訴
    人以本票執票人地位向上訴人即背書人請求給付，然該請求權時效為一年，系爭
    本票之到期日未載，依票據法規定為見票即付，時效消滅之時間應為九十年八月
    十日，被上訴人於九十年九月請求給付，其票據追索權時效已消滅，爰為時效消
    滅之主張等語，資為抗辯。
二、經查，本件被上訴人於原審主張其執有訴外人郭憲山為發票人，由上訴人背書，
    發票日為八十九年八月十日，面額為四十三萬元，票據號碼ＣＨ四六六八三一號
    之本票一紙，於八十九年八月十日經提示不獲付款之事實，業據其提出上開本票
    一紙為證，且為上訴人所未否認，自可信為真實；上訴人雖以該本票係其委由訴
    外人郭憲山幫其向被上訴人借款，上訴人已將四十三萬元返還交付郭憲山等語資
    為抗辯，並由證人郭憲山於原審辯論期日到庭證述在卷（見原審九十年十一月十
    九日言詞辯論筆錄）；惟按票據債務人不得以自己與發票人或執票人之前手間所
    存抗辯之事由對抗執票人。但執票人取得票據出於惡意者，不在此限。票據法第
    十三條定有明文；是以本件票據債務人即上訴人，即不得以自己與發票人郭憲山
    間有交付清償四十三萬元之事由，對抗執票人即被上訴人，而上訴人復未舉證證
    明被上訴人取得系爭本票係出於惡意，故上訴人此部份之抗辯，尚不得阻卻被上
    訴人對上訴人之票款請求權。
三、惟按票據上之權利，本票之執票人，對前手之追索權，自作成拒絕證書日起算，
    一年間不行使，因時效而消滅。其免除作成拒絕證書者，本票自到期日起算；又
    本票未載到期日者，視為見票即付；票據法第二十二條第二項、第一百二十條二
    項定有明文；而消滅時效完成後，權利人行使票據權利時，票據債務人得以時效
    抗辯拒絕給付；系爭本票之發票日為八十九年八月十日，未載到期日，依上該規
    定，視為見票即付，而本件被上訴人主張其於八十九年八月十日提示未獲付款，
    已如前述，距其於九十年九月七日提起本件票據追索權訴訟，已逾一年，有原審
    起訴狀一紙在卷可證，而被上訴人於本院準備程序中亦陳述八十九年八月十日向
    上訴人提示不獲付款至九十年九月七日方提起本件訴訟等語（見本院九十一年三
    月六日準備程序筆錄），顯見亦無中斷時效之事由存在，則本件上訴人即票據債
    務人以票據請求權已時效消滅為由提出抗辯，並拒絕給付，即於法有據。
四、從而，本件被上訴人對上訴人所主張票據權利既已時效消滅，上訴人自得拒絕給
    付；原審就此部分判決上訴人應給付被上訴人四十三萬元及自八十九年八月十日
    起至清償日止按年息百分之六計算之利息，並依職權宣告假執行，雖因原審上訴
    人並未為時效消滅之抗辯，而於法有據，但上訴人已於上訴中主張票據請求權時
    效消滅，並拒絕給付在案，則上訴意旨指摘原判決不當，求予廢棄改判，即屬有
    理由，自應由本院將原判決予以廢棄如主文第一項所示，並據以改判如主文第二
    項所示。
五、據上論結，本件上訴為有理由，依民事訴訟法第四百三十六條之一第三項、第四
    百五十條、第七十八條，判決如主文。
中　　　華　　　民　　　國　　九十一　　年　　　五　　　月　　　七　　日
~B臺灣嘉義地方法院民事第二庭
~B　　審判長法官　蔡虔霖
~B　　法　　　官　李文輝
~B　　法　　　官　陳杰正
本判決不得上訴。
中　　　華　　　民　　　國　　九十一　　年　　　五　　　月　　　七　　日
~B　　書　記　官　賴琪玲
